臺灣桃園地方法院刑事判決　　　　　　 93年度易緝字第123號
公　訴　人　臺灣桃園地方法院檢察署檢察官
被　　　告　甲○○　男　45歲.
上列被告因詐欺案件，經檢察官提起公訴（91年度偵緝字第422
號），本院判決如下︰
    主  文
甲○○無罪。
    理  由
一、本件公訴意旨略以：被告甲○○意圖為自己不法之所有，明
    知自己無償債能力，竟於民國89年8 月28日，在桃園縣龜山
    鄉○○路120 之2 號乙○公司處，佯以向乙○借詐新臺幣（
    下同）15萬元，並交付一紙發票人為曾世元，彰化銀行新明
    分行為付款人，面額為20萬元，已於89年8 月10日即發生退
    票為拒絕往來戶之支票1 張作為擔保，以取信於乙○，致乙
    ○不疑有他，如數交付借貸。詎事後屆期提示付款遭拒，又
    避不見面，始知受騙。因認被告涉犯刑法第339 條第1 項之
    詐欺取財罪嫌等語。
二、按犯罪事實應依證據認定之，無證據不得認定犯罪事實；不
    能證明被告犯罪者，應諭知無罪之判決，刑事訴訟法第154
    條第2 項及第301 條第1 項分別定有明文。次按刑法第339
    條第1 項詐欺罪之成立，以意圖為自己或第三人不法所有，
    以詐術使人將本人或第三人之物交付為要件。所謂以詐術使
    人交付，必須被詐欺人因其詐術而陷於錯誤，若其所用方法
    ，不能認為詐術，亦不致使人陷於錯誤，即不構成該罪，最
    高法院分別著有46年臺上字第260 號判例要旨可參。另如以
    被害人之陳述為認定犯罪之依據時，必其陳述並無瑕疵，且
    就其他方面調查，又與事實相符，始能認為有證據能力，所
    謂無瑕疵，係指被害人所為不利被告之陳述，與社會上一般
    生活經驗或卷存其他客觀事實並無矛盾而言，至所謂就其他
    方面調查認與事實相符，非僅以援用之旁證足以證明被害結
    果為已足，尤須綜合一切積極佐證，除認定被告確為加害人
    之可能外，在推理上無從另為其他合理原因之假設，有不合
    於此，即不能以被害人之陳述做為論斷之證據。又債務人於
    債之關係成立後，如有債務不履行之情形，在一般社會經驗
    上可能之原因甚多，苟無足以證明其債之關係發生時自始故
    意藉此從事財產犯罪之積極證據，根據刑事訴訟法第154 條
    之規定，仍不得僅以債信違反之客觀事態，推定債務人自始
    有詐欺取財或詐欺得利之犯意。本件公訴意旨認被告涉犯前
    揭詐欺罪嫌，無非係以告訴人乙○之指述、被告交予告訴人
    之該紙支票、退票理由單、中央信託局匯款回條、告訴人所
    附支票分析表及代收票據明細表等為主要論據。訊之被告堅
    詞否認有何詐欺取財之犯行，並以：伊確有於右揭時地持支
    票號碼為PG0000000 、發票人為曾世元、發票日期為89年9
    月11日、面額為20萬元之支票1 紙（下稱：系爭支票）向乙
    ○借得15萬元，然系爭支票係其客戶在向乙○借錢之1 個月
    前所交付，伊不知系爭支票已拒絕往來，伊係因公司倒閉，
    所以才沒有清償等語置辯。
三、本院經查：
（一）被告有於右揭時地，以系爭支票向告訴人借得15萬元，嗣
      告訴人於89年9 月11日提示系爭支票時，因該帳戶存款不
      足而遭拒等情，為被告所不否認，並經告訴人指訴綦詳，
      復有系爭支票影本、中央信託局匯出匯款回條聯、桃園分
      局託收票據明細表及桃園縣票據交換所退票理由單各一紙
      在卷足憑。
（二）而就告訴人為何借款予被告乙節，告訴人於本院91年10月
      4 日調查時陳稱：被告是其生意上往來之客戶，前後向其
      借款8 次左右，被告之前亦曾拿曾世元的票向其借款多次
      ，但均有清償，此次被告表示急需款項發放薪水，因被告
      上游是華升營造，覺得沒有問題，所以才借款給被告等語
      明確，告訴人復供陳：「（問：這次來借錢，他有沒告訴
      你，他沒有錢？）答：有的，他說他現在須要錢」、「（
      問：他有無特別保證何事？）答：沒有特別保證」等語明
      確，是由告訴人前揭指述可知，被告於向告訴人借款之際
      ，並未為任何誇大不實之陳述，甚而已表明其經濟狀況欠
      佳，況告訴人係看重被告於斯時承包華升營造之工程，斷
      定其應有償還債款之能力方借款與被告，要非被告使用任
      何詐術使告訴人陷於錯誤而交付之。
（三）且告訴人雖指稱：系爭支票之發票人曾世元，在彰化商業
      銀行新明分行之帳戶，早已於89年8 月10日即已因信用欠
      佳而遭拒絕往來，被告對此當知之甚詳，竟於89年8 月28
      日仍持系爭支票向其借款，顯見被告有詐欺意圖云云。然
      經本院函詢彰化商業銀行新明分行有關戶名為曾世元，帳
      號為000000000 號之帳戶，於89年間往來情形及曾否因退
      票而成為拒絕往來戶等情，該行表示該帳戶係於89年9 月
      8 日始經公告成為拒絕往來戶，有該行於93年12月20日以
      彰新明字第1133號函檢附之臺灣地區各縣市票據交換所公
      告之金融業支票存款拒絕往來戶名冊1 紙為憑，是告訴人
      指稱曾世元之帳戶早於89年8 月10日間即已拒絕往來乙節
      ，要非屬實。況由該行檢附曾世元帳戶自89年5 月2 日起
      迄同年9 月8 日止之往來明細觀之，該帳戶資金進出頻繁
      ，然並未有存款不足之情事，是由外部觀之，該帳戶並無
      異常之處，被告自無從預知系爭支票屆期將不獲提示。是
      公訴人以告訴人片面指稱被告於借款之初即知系爭支票業
      已拒絕往來等語，而推論被告有詐欺意圖乙節，自不足採
      。
（四）另就告訴人於偵查中指稱：「我此次認為被告詐欺，是因
      本次借款跟以前不一樣，以前借款用以擔保的支票到期日
      都有一個半月以上，而此次僅有12天，而且是特別選在之
      前一張8 月31的的支票到期日前二天向我借，且迄今尚未
      還款」乙節，所述內容純屬告訴人個人推測之詞，且被告
      迄今尚未還款，此亦僅係單純債務不履行之問題，依首揭
      說明，於乏其他積極證據相佐之情況下，自不得僅因告訴
      人之推測及被告嗣後未依約清償，即遽認被告於借款之初
      即有詐欺之意圖。
（五）綜上所述，公訴人所舉之證據，尚不足以證明被告有何詐
      欺之犯行，此外本院復查無其他積極之證據，足認被告確
      有公訴人所舉之詐欺犯行，故此部分不能證明被告犯罪，
      依首揭說明，自應依刑事訴訟法第301 條第1 項之規定為
      無罪之諭知。
據上論斷，應依刑事訴訟法第301 條第1 項，判決如主文。
本案經檢察官廖先志到庭執行職務。
中　　華　　民　　國　　94　　年　　1　　月　　17　　日
                     臺灣桃園地方法院刑事第十庭
                          審判長法    官  江德民
                                法    官  劉為丕
                                法    官  柯姿佐
上正本證明與原本無異。
如不服本判決，應於判決送達後10日內向本院提出上訴狀 (應附
繕本)， 上訴於臺灣高等法院。
            　　　　　　　　　　書 記 官　張淑芬
中　　華　　民　　國　　94　　年　　1　　月　　17　　日
